臺灣高等法院刑事判決
110年度上訴字第2169號
上  訴  人  
即  被  告  江衍希



指定辯護人  本院公設辯護人郭書益  
上列上訴人因違反槍砲彈藥刀械管制條例案件，不服臺灣桃園地
方法院109年度訴字第1025號，中華民國110年5月3日第一審判決
（起訴案號：臺灣桃園地方檢察署108年度偵字第23778、23779
號），提起上訴，本院判決如下：
    主  文
上訴駁回。
    犯罪事實
一、江衍希基於持有具有殺傷力之改造槍枝及子彈之犯意，明知
    可發射子彈具有殺傷力之改造手槍及子彈，係槍砲彈藥刀械
    管制條例所列管之物品，未經主管機關許可，不得持有，竟
    於民國107年1月初某日，在新北市新店區某處，向真實年籍
    姓名不詳綽號「小胖」之成年人，以新臺幣（下同）35,000
    元購得如附表編號1、2所示之具殺傷力之改造槍枝及子彈而
    持有之，並將之置放在車牌號碼000-0000號自用小客車內。
    嗣於107年8月1日下午1時10分許，為警持搜索票至江衍希位
    於桃園市○○區○○○○○路0段000號A棟3樓之居處執行搜索，及
    於該居處地下2樓對江衍希所使用車牌號碼000-0000號自用
    小客車執行搜索時，因而查獲如附表編號1、2所示之改造槍
    枝及子彈。
二、案經桃園市政府警察局大園分局、海巡署偵防分署彰化查緝
    隊報告，臺灣雲林地方檢察署（下稱雲林地檢署）陳請臺灣
    高等檢察署檢察長令轉臺灣士林地方檢察署（下稱士林地檢
    署），又陳請臺灣高等檢察署檢察長令轉臺灣新北地方檢察
    署（下稱新北地檢署），又陳請臺灣高等檢察署檢察長令轉
    臺灣桃園地方檢察署（下稱桃園地檢署）檢察官偵查起訴。
    理  由
壹、程序方面
　　檢察官、上訴人即被告江衍希及其辯護人於本院審判程序中
    ，對於本案相關具有傳聞性質的證據資料，均表示不爭執證
    據能力（見本院卷第127至131頁），且本案所引用非供述證
    據，也是合法取得，依法均可作為認定犯罪事實的依據。
貳、實體方面
一、認定犯罪事實所憑之證據及理由
  ㈠上揭犯罪事實，迭據被告於偵查、原審及本院審理時坦承不
    諱（見桃園地檢署108年度偵字第23779號卷〈下稱桃園地檢
    偵字第23779號卷〉第121至123頁，原審卷第157至164頁、第
    204頁及本院卷第132頁），核與證人耿敬生於偵查中證述之
    情節相符（見桃園地檢偵字第23779號卷第67至69頁、第121
    至123頁），並有臺灣雲林地方法院（下稱雲林地院）核發
    之搜索票、桃園市政府警察局大園分局搜索扣押筆錄暨扣押
    物品目錄表各1份及現場查獲照片4張附卷可佐（見桃園市政
    府警察局大園分局園警分偵字第1070021004號刑案偵查卷宗
    〈下稱大園分局刑案卷宗〉第49頁、第70至71頁、第74頁正反
    面）。又查獲之槍枝、子彈經送請內政部警政署刑事警察局
    以檢視法、性能檢驗法、試射法鑑驗後，結果為：「一、送
    鑑手槍1枝（槍枝管制編號0000000000），認係改造手槍，
    由仿半自動手槍製造之槍枝，換裝土造金屬槍管而成，擊發
    功能正常，可供擊發適用子彈使用，認具殺傷力。二、送鑑
    子彈3顆，認均係非制式子彈，由金屬彈殼組合直徑約8.9mm
    金屬彈頭而成，採樣1顆試射，可擊發，認具殺傷力。」，
    有該局107年8月20日刑鑑字第1070077714號鑑定書在卷可稽
    （見雲林地檢署107年度偵字第5015號卷〈下稱雲林地檢署偵
    字第5015號卷〉第101至102頁）；另將其餘未試射子彈經送
    鑑定結果：「送鑑子彈2顆，其中未試射子彈2顆，均經試射
    ，均可擊發，認具殺傷力。」，亦有該局109年12月9日刑鑑
    字第1098017341號函附卷（見原審卷第129頁），並有上開
    槍枝、子彈扣案足資佐憑。準此，被告上開任意性自白經前
    述證據補強，應與事實相符。
  ㈡綜上所述，本案事證明確，被告非法持有槍彈犯行洵堪認定
    ，應依法論科。
二、論罪
  ㈠罪名
　⒈新舊法比較
    按「行為後法律有變更者，適用行為時之法律。但行為後之
    法律有利於行為人者，適用最有利於行為人之法律」，刑法
    第2條第1項定有明文。查被告行為後，槍砲彈藥刀械管制條
    例第4條第1項第1款、第7條、第8條業於109年6月10日修正
    公布，並於同年月12日生效施行。本次修法鑒於現行查獲具
    殺傷力之違法槍枝，多屬非制式槍枝，可遠距離致人死傷，
    且殺傷力不亞於制式槍枝，對人民生命、身體、自由及財產
    法益之危害，實與制式槍枝無異；另因非制式槍枝之取得成
    本遠低於購買制式槍枝，且製造技術門檻不高、網路取得改
    造資訊容易，導致非制式槍枝氾濫情形嚴重，若區分制式與
    否而分別適用第7條、第8條處罰，將使不法分子傾向使用非
    制式槍砲從事不法行為，以規避第7條較重之刑責，無異加
    深不法分子大量使用非制式槍砲之誘因，為有效遏止持非制
    式槍砲進行犯罪情形，非制式槍砲與制式槍砲罪責確有一致
    之必要。為此修正第4條第1項第1款所稱槍砲之定義，在特
    定類型槍砲前增列「制式或非制式」等語，使管制範圍明確
    及於所有制式及非制式槍砲；且配合在第7條第1項、第8條
    第1項、第9條第1項及第3項亦均增列「制式或非制式」等語
    ，以調整各條所規範特定類型槍砲之範圍（另將第8條第4項
    原條文「槍枝」，修正為「槍砲」，以統一用語）。是依修
    正後之新法，持有「非制式手槍」不再依第8條第4項規定，
    乃改依較重之第7條第4項規定處罰。則本案被告持有扣案具
    殺傷力之改造手槍，於修正前係犯槍砲彈藥刀械管制條例第
    8條第4項之罪，修正後係犯槍砲彈藥刀械管制條例第7條第4
    項之罪，經比較修正前後規定，修正後規定未有利於被告，
    是依刑法第2條第1項前段規定，應適用被告行為時即修正前
    槍砲彈藥刀械管制條例第8條第4項規定論處。
  ⒉核被告所為，係犯修正前槍砲彈藥刀械管制條例第8條第4項
    之未經許可持有可發射子彈具殺傷力之改造手槍罪、槍砲彈
    藥刀械管制條例第12條第4項之未經許可持有子彈罪。
　㈡罪數
　⒈被告非法持有上開槍枝、子彈，其持有之繼續，為行為之繼
    續，並非犯罪狀態之繼續，亦即一經持有，罪即成立，然其
    完結須繼續至持有行為終了時為止，故其持有槍枝、子彈之
    行為，應分別僅成立一罪。
　⒉被告雖同時持有3顆子彈，惟因持有子彈係侵害社會法益之罪
    ，並不因持有子彈之數量多寡而有不同，是此部分亦僅論以
    一個非法持有子彈罪。
  ⒊被告以一行為同時觸犯上開非法持有可發射子彈具殺傷力之
    改造槍枝罪、非法持有子彈罪等2罪名，為想像競合犯，應
    依刑法第55條規定，從一重之修正前槍砲彈藥刀械管制條例
    第8條第4項之非法持有可發射子彈具殺傷力之槍枝罪處斷。
  ㈢刑之加重
　  被告前於106年間，因施用毒品案件，經臺灣板橋地方法院
    （現改制為臺灣新北地方法院，下稱新北地院）以105年度
    審簡字第2319號判決處有期徒刑4月確定，於106年7月26日
    易科罰金執行完畢，有本院被告前案紀錄表在卷可考，其於
    有期徒刑執行完畢後，5年內故意再犯本件有期徒刑以上之
    罪，為累犯，依釋字第775號解釋意旨，斟酌被告之品行及
    其他刑法第57條所列事項裁量之結果，認被告前於91年間因
    犯槍砲案件，經臺灣臺北地方法院（下稱臺北地院）以92年
    度訴字第529號判決判處有期徒刑3年2月（併科罰金100,000
    元）確定，嗣入監執行後假釋出監，復因撤銷假釋執行殘刑
    完畢之紀錄（於本案不構成累犯），亦有前開被告前案紀錄
    表附卷可稽，今復再犯同樣之罪，認具有特別惡性及對刑罰
    反應力薄弱之情形，應依刑法第47條第1項加重其刑。
參、駁回上訴之說明
一、原審認被告上開持有可發射子彈具有殺傷力之改造手槍犯行
    罪證明確，並審酌被告曾有麻藥、恐嚇取財、搶奪、妨害公
    務、妨害自由、收受贓物、竊盜、毒品、過失傷害、偽證等
    前科紀錄，素行非佳，其明知具殺傷力之槍彈係具有高度危
    險性之管制物品，使用時動輒造成死傷，非法持有上揭違禁
    物，對社會之秩序及安寧勢將產生不安，被告所為實不宜輕
    縱；惟念及被告犯後坦承犯行，態度尚可，兼衡被告持有本
    案槍彈之數量，暨自陳國中肄業之智識程度、入監前擔任麵
    包師傅，月入約3萬元之家庭經濟狀況（見原審卷第163頁）
    及其犯罪之動機、目的等一切情狀，量處有期徒刑3年4月，
    併科罰金5萬元，罰金部分諭知如易服勞役之折算標準；復
    就扣案如附表編號1所示之改造手槍1支（槍枝管制編號0000
    000000，含彈匣1個），具有殺傷力，業如前述，係違禁物
    ，不問屬於犯罪行為人與否，依刑法第38條第1項規定諭知
    沒收；另扣案之非制式子彈3顆，鑑定時試射後不具子彈之
    效用，難認係違禁物，而不予沒收。經核其認事用法，均無
    違誤，量刑與沒收之說明，亦為妥適。
二、被告上訴以本案槍彈係自願同意員警搜索，未經發覺前，主
    動交付本案槍彈，應符合自首要件減輕其刑，另106年間所
    犯施用毒品案件，與本案罪名不同，無證據可認其對刑罰反
    應力特別薄弱。原審判決援引被告91年間槍砲案件，距今時
    間已久，非本案可構成累犯之前案，不應適用累犯規定加重
    云云。然查:
　㈠按「犯本條例之罪自首，並報繳其持有之全部槍砲、彈藥、
    刀械者，減輕或免除其刑」，槍砲彈藥刀械管制條例第18條
    第1項前段定有明文；又對於未發覺之罪自首而受裁判者，
    得減輕其刑。但有特別規定者，依其規定，刑法第62條亦有
    明定。是以刑法上所謂自首，乃犯人在犯罪未發覺前，向該
    管公務員自行申告犯罪事實而受裁判之謂。又「所謂『發覺』
    ，固非以有偵查犯罪權之機關或人員確知其人犯罪無誤為必
    要，而於對其發生嫌疑時，即得謂為已發覺；但此項對犯人
    之嫌疑，仍須有確切之根據得為合理之可疑者，始足當之，
    ...有偵查犯罪權限之機關或人員能否依憑現有尤其是客觀
    性之證據，在行為人與具體案件之間建立直接、明確及緊密
    之關聯，使行為人犯案之可能性提高至被確定為『犯罪嫌疑
    人』，...倘有偵查犯罪權限之機關或人員由各方尋得之現場
    跡證（如贓物、作案工具、血跡等檢體）、目擊證人等客觀
    性證據已可直接指向特定行為人犯案，足以構建其與具體案
    件間直接、明確及緊密之關聯，使行為人具有較其他排查對
    象具有更高之作案嫌疑，此時即可認『有確切之根據得合理
    之可疑』將行為人提昇為『犯罪嫌疑人』，即應認其犯罪已被『
    發覺』」（見最高法院108年台上字第3146號判決意旨參照）
    。
　⒈被告於108年8月1日，經桃園市政府警察局大園分局、海巡署
    偵防分署彰化查緝隊及桃園市政府警察局刑事警察大隊偵三
    隊警員共同持雲林地院核發之搜索票，至其位於桃園市○○區
    ○○○○○路0段000號A棟3樓進行搜索，搜索範圍包括被告所使
    用之交通工具即本案查獲扣案槍彈之車號000-0000號自用小
    客車，有桃園市政府警察局大園分局刑事案件報告書及雲林
    地院107年聲搜字第000459號搜索票附卷可稽（見雲林地檢
    署偵字第5015號卷第3至5頁、大園分局刑案卷宗第49頁），
    則警、偵人員搜索被告所有上開車號000-0000號自用小客車
    ，已毋庸徵得被告之同意。
　⒉被告於警詢係供稱：「改造手槍（含彈匣）、子彈3顆是我一
    位朋友耿敬生（綽號『排骨』）所有，他107年7月30日19時向
    我借車號000-0000自用小客車，警方107年8月1日下午搜索
    該車輛前，我跟警方說車內我有放置毒品，搜索時我才發現
    有一把槍放在車內，該槍枝我曾經看過我朋友耿敬生（綽號
    ：排骨）拿過。」等語（見大園分局卷宗第4頁正反面），
    參以其於同年8月2日下午移送檢察官初訊供稱：「（問：警
    察在AXL-5087車輛上扣得改造手槍1把、子彈3顆，為何人所
    有？）答：『排骨』耿敬生。前兩天耿敬生有借用該部車使用
    ，他把槍放在置物箱但我不知道，而且之前我有看過他拿那
    把槍，耿敬生沒有車子，平時出入都是我或朋友載，他可能
    前幾天去處理事情，所以把槍放在車上。（問：你確實不知
    道你使用的車輛上放有槍及子彈？）答：不知道。」等情（
    見臺灣雲林地方檢察署107年度毒偵字第1528號卷第5頁反面
    ，載於原審卷第175頁），由此觀之，被告既已辯稱其於警
    員搜索前不知上開車輛內藏放有扣案手槍及子彈等言，則其
    於警員進行搜索其所有車號000-0000號自用小客車前，自未
    主動向警員表示其持有扣案槍彈而藏放於該部自用小客車內
    之事實甚明。參諸被告於警員在該部自用小客車副駕駛座手
    套箱內查獲上開扣案槍彈時，否認知悉及持有該等扣案槍彈
    之事實，甚至為求卸責，尚且杜撰查獲之槍彈係案外人耿敬
    生所藏放之情節，迨桃園地檢署檢察官傳喚耿敬生到案對質
    後，被告始承認該槍彈為其所持有，並對於造成耿敬生困擾
    乙節感到抱歉等情（見桃園地檢偵字第23779號卷第67至68
    頁、第121至123頁），益見被告所持有上開槍彈，係員警執
    行搜索中於被告車輛中所主動搜出，且可直接明確指向被告
    犯案，應認被告犯罪已被「發覺」；其於員警查獲其持有扣
    案槍彈前，既未主動供述或交出持有扣案槍彈之行為，而為
    警查獲後，亦無自願接受裁判之意，縱令被告嗣於偵查中坦
    承犯行，亦與自首之要件不符，僅屬自白，無從依刑法第62
    條前段規定減輕其刑。
　⒊至海洋委員會海巡署偵防分署彰化查緝隊回函所附之偵查員
    林俊宇職務報告（見本院108年度上易字第2477號卷第117至
    121頁），僅敘及被告為警搜索當時主動交付二級毒品安非
    他命、吸食器等違禁品，充其量僅能認定被告所涉施用及持
    有毒品案件是否符合自首要件，要與其本件持有槍彈犯行自
    首與否無涉，自不足為有利於被告之認定。
　㈡原判決已敘明被告於受有期徒刑執行完畢後5年內，故意再犯
    本件有期徒刑以上之罪，構成累犯；且依司法院釋字第775
    號解釋係指個案應量處最低法定刑、又無法適用刑法第59條
    在內減輕規定之情形，法院應依此解釋意旨裁量不予加重最
    低本刑，而本案犯罪並無此種情形，是加重法定最低度刑，
    尚不至於使行為人所受之刑罰超過其所應負擔罪責，而無不
    符罪刑相當原則與比例原則之情形。何況被告前所犯之施用
    毒品罪質雖不相同，但本案所犯係非法持有槍彈所生危害更
    鉅，加以原審綜合考量被告前已犯有未構成累犯之槍砲條例
    案件罪行，而認其對刑罰反應力薄弱，未因前案刑之執行而
    生警惕，亦已就被告所犯之罪，說明裁量依累犯規定加重其
    刑之理由，自難指原判決有何違誤。
　㈢準此，被告上訴指摘原判決未適用自首規定減刑及依累犯規
    定加重違法云云，均無理由，應予駁回。
據上論斷，應依刑事訴訟法第368條，判決如主文。
本案經檢察官曾柏涵提起公訴，檢察官越方如到庭執行職務。
中　　華　　民　　國　　110 　年　　9 　　月　　7 　　日
                  刑事第二十三庭審判長法　官  許永煌
                                      法　官  雷淑雯
                                      法　官  吳定亞
以上正本證明與原本無異。
如不服本判決，應於收受送達後20日內向本院提出上訴書狀，其
未敘述上訴之理由者並得於提起上訴後20日內向本院補提理由書
（均須按他造當事人之人數附繕本）「切勿逕送上級法院」。
                                      書記官  郭侑靜
中　　華　　民　　國　　110 　年　　9 　　月　　8 　　日
附表：
 編號 查獲槍彈名稱 數量 鑑定結果 備註 1 改造手槍（槍枝管制編號0000000000含彈匣1個） 1支 認係改造手槍，由仿半自動手槍製造之槍枝，換裝土造金屬槍管而成，擊發功能正常，可供擊發適用子彈使用，認具殺傷力。 內政部警政署刑事警察局107年8月20日刑鑑字第1070077714號鑑定書（見雲林地檢偵字第5015號卷第101頁） 2 子彈 3顆 認均係非制式子彈，由金屬彈殼組合直徑約8.9mm金屬彈頭而成，採樣1顆試射，可擊發，認具殺傷力。     送鑑子彈2 顆，其中未試射子彈2 顆，均經試射，均可擊發，認具殺傷力。 內政部警政署刑事警察局109年12月9日刑鑑字第1098017341號函（見原審卷第129頁） 
附錄：本案論罪科刑法條全文
修正前槍砲彈藥刀械管制條例第8條
未經許可，製造、販賣或運輸鋼筆槍、瓦斯槍、麻醉槍、獵槍、
空氣槍或第4 條第1 項第1 款所定其他可發射金屬或子彈具有殺
傷力之各式槍砲者，處無期徒刑或5 年以上有期徒刑，併科新臺
幣1 千萬元以下罰金。
未經許可，轉讓、出租或出借前項所列槍枝者，處5 年以上有期
徒刑，併科新臺幣1 千萬元以下罰金。
意圖供自己或他人犯罪之用，而犯前二項之罪者，處無期徒刑或
7 年以上有期徒刑，併科新臺幣1 千萬元以下罰金。
未經許可，持有、寄藏或意圖販賣而陳列第1 項所列槍枝者，處
3 年以上10年以下有期徒刑，併科新臺幣7 百萬元以下罰金。
第 1 項至第 3 項之未遂犯罰之。
犯第1 項、第2 項或第4 項有關空氣槍之罪，其情節輕微者，得
減輕其刑。
槍砲彈藥刀械管制條例第12條
未經許可，製造、販賣或運輸子彈者，處1 年以上7 年以下有期
徒刑，併科新台幣500 萬元以下罰金。
未經許可，轉讓、出租或出借子彈者，處6 月以上5 年以下有期
徒刑，併科新台幣300 萬元以下罰金。
意圖供自己或他人犯罪之用，而犯前二項之罪者，處3 年以上10
年以下有期徒刑，併科新台幣700 萬元以下罰金。
未經許可，持有、寄藏或意圖販賣而陳列子彈者，處5 年以下有
期徒刑，併科新台幣300 萬元以下罰金。
第 1 項至第 3 項之未遂犯罰之。